【裁判字號】    97,裁,783
【裁判日期】    970124
【裁判案由】    營利事業所得稅
【裁判全文】
最  高  行  政  法  院  裁  定
                                     97年度裁字第00783號
上  訴  人  燁興企業股份有限公司
代  表  人  甲○○
訴訟代理人  周銀來
被 上訴 人  財政部臺灣省南區國稅局
代  表  人  乙○○
上列當事人間因營利事業所得稅事件，上訴人對於中華民國96年
6月20日高雄高等行政法院96年度訴字第129號判決，提起上訴，
本院裁定如下：
    主  文
上訴駁回。
上訴審訴訟費用由上訴人負擔。
    理  由
一、按對於高等行政法院判決之上訴，非以其違背法令為理由，
    不得為之，行政訴訟法第242條定有明文。依同法第243條第
    1項規定，判決不適用法規或適用不當者，為違背法令；而
    判決有同條第2項所列各款情形之一者，為當然違背法令。
    是當事人對於高等行政法院判決上訴，如依行政訴訟法第24
    3條第1項規定，以高等行政法院判決有不適用法規或適用不
    當為理由時，其上訴狀或理由書應有具體之指摘，並揭示該
    法規之條項或其內容；若係成文法以外之法則，應揭示該法
    則之旨趣；倘為司法院解釋或本院之判例，則應揭示該判解
    之字號或其內容。如以行政訴訟法第243條第2項所列各款情
    形為理由時，其上訴狀或理由書，應揭示合於該條項各款之
    事實。上訴狀或理由書如未依此項方法表明，或其所表明者
    與上開法條規定不合時，即難認為已對高等行政法院判決之
    違背法令有具體之指摘，其上訴自難認為合法。
二、本件上訴人民國93年度營利事業所得稅額之計算，被上訴人
    將上訴人所申報之利息支出，依營利事業所得稅查核準則（
    下稱查核準則）第97條第9款之規定，予以「資本化」，自
    當年度費用支出項下剔除。此等法律見解亦為原判決所接受
    ，而駁回上訴人在原審之起訴。而上訴意旨則直接對查核準
    則第97條第9款之規範適格性提出挑戰，認為在法律保留原
    則下，有關利息資本化之法規範，規範形式一定要是國會通
    過之法律。復主張該等規定，違反所得稅法第34條之上位規
    範云云。
三、惟查本件上訴意旨所提出各項論點，在下述法理論述下，一
    望即知與規範本旨不符，未達上訴合法審查所要求之「具體
    化」最低客觀門檻，難謂對原判決之如何違背法令已有具體
    之指摘。則依首揭說明，應認其上訴為不合法。爰分別說明
    如下：
  (一)首先必須指明，稅捐法定原則或法律保留原則下，稅捐實證
    法所要求之規範形式，是否一定是國會通過的法律，固然在
    學理上多有討論。但在司法實務上，從沒有接受如此嚴格之
    定義。此可從司法院大法官會議歷年來有關稅捐法制之相關
    解釋即可清楚得知（例如釋字第420號、釋字第493號解釋）
    。另外現行司法實務見解也一向賦予查核準則類似「法規命
    令」之地位，而接受其在稅捐法制上之規範適格性。這樣的
    見解或許在學理上還有討論之空間，但司法實務上已長久引
    用查核準則為判案之規範準則，又豈能一夕之間全部推翻。
    司法實務要求法院在個案中表示之法律見解，必須尊重先例
    ，如有調整，也必須連續性地微調，絕難接受斷裂式的變更
    。這種觀點背後的立論基礎即是法安定性的考量。是以上訴
    意旨要求法院直接推翻多年來慣行之法律見解，拒絕接受查
    核準則之規範適格性。嚴格說來，是一種莽撞的行為，難以
    被法院接受。
  (二)另外上訴人對所得稅法第34條與查核準則第97條第9款的規
    範結構詮釋，是極其形式片面的，純屬概念邏輯之操作，認
    為所得稅法第34條的反面解釋，即可得出查核準則第97條第
    9款與其衝突的結論。但從法學方法論的觀點言之，反面解
    釋是解釋結論的客觀呈現，而絕不是解釋過程中所應斟酌的
    因素。簡言之，把解釋結論當作解釋的起點，就是犯了因果
    循環之謬誤。法律根本不應、也不能如此解釋。而依本院之
    法律見解，所得稅法第34條與查核準則第97條第9款之資本
    化對象根本不同，規範內容並無衝突，當然也沒有討論是否
    有法律優先原則下之「位階衝突」現象之必要。上訴人此部
    分之論述，毫無法理基礎可言。
四、據上論結，本件上訴為不合法，依行政訴訟法第249條第1項
    前段、第104條、民事訴訟法第95條、第78條，裁定如主文
    。
中    華    民    國    97    年    1     月    24    日
                    最高行政法院第一庭
                        審判長法官  鄭  淑  貞
                              法官  楊  惠  欽
                              法官  吳  明  鴻
                              法官  鄭  小  康
                              法官  帥  嘉  寶
以  上  正  本  證  明  與  原  本  無  異
中    華    民    國    97    年    1     月    28    日
                              書記官  莊  俊  亨


司法院資訊處製作；財團法人民間司法改革基金會備份。
